臺灣臺南地方法院刑事判決　　　　　　　 94年度易字第175號
公　訴　人　臺灣臺南地方法院檢察署檢察官
被　　　告　乙○○　男　37歲.
上列被告因違反毒品危害防制條例案件，經檢察官提起公訴（94
年度毒偵字第 361號），被告於本院審理時就被訴事實為有罪之
陳述，經本院合議庭裁定由受命法官獨任行簡式審判程序，本院
判決如下：
    主  文
乙○○連續施用第二級毒品，處有期徒刑陸月，如易科罰金，以
參佰元折算壹日。
    事  實
一、乙○○前於民國（下同）八十八年間因施用毒品案件，經本
    院以八十八年度毒聲字第三六五號裁定送觀察、勒戒後，認
    有繼續施用毒品之傾向，再以八十九年度毒聲字第五七號裁
    定強制戒治，於九十年十二月六日期滿，視為執行完畢，業
    經臺灣臺南地方法院檢察署檢察官於九十年十二月二十一日
    以九十年度戒毒偵字第六二八號不起訴處分確定；乙○○又
    於九十二年間因施用第一級毒品及第二級毒品案件，經臺灣
    臺南地方法院檢察署檢察官以九十三年度毒偵字第四九五號
    提起公訴，經本院於九十三年五月二十五日以九十三年度訴
    字第二九○號刑事判決分別判處有期徒刑八月及五月、應執
    行有期徒刑一年確定。詎其仍未戒除毒癮，竟自前開判決宣
    示日之翌日即九十三年五月二十六日起至同年十一月八日下
    午九時許止，基於施用第二級毒品安非他命之概括犯意，在
    臺南縣七股鄉七股村六之二號（起訴書誤載為「臺南縣七股
    鄉七股村六之一號」）住處，連續施用第二級毒品安非他命
    多次。嗣於同年十一月十二日下午六時許，因另案通緝為警
    在臺南縣七股鄉七股村六之一號前查獲，經其同意採集尿液
二、案經臺南縣警察局新化分局報告臺灣臺南地方法院檢察署檢
    察官偵查起訴。
    理  由
一、證據能力：
    本件業經本院裁定以簡式審判程序加以審理，依據刑事訴訟
    法第二百七十三條之二之規定，不適用刑事訴訟法有關傳聞
    法則、舉證責任、證據調查方法等有關限制證據能力之相關
    規定，合先敘明。
（一）、非供述證據：臺南縣警察局新化分局查處毒品案尿液檢
        體編號名冊（檢體編號為一一○一）、臺南縣衛生局九
        十三年十二月八日衛收字第○九三○○二八七三八號尿
        液檢驗成績書各一紙，均經被告及檢察官同意列為證據
        ，有證據能力。
（二）、供述證據：被告乙○○於本院審理時之自白出於任意性
        ，亦有證據能力。
二、證據評價：
（一）、非供述證據：臺南縣警察局新化分局查處毒品案尿液檢
        體編號名冊（檢體編號為一一○一號）一紙，足證前開
        檢體編號一一○一號尿液為被告乙○○所親自排放無訛
        ；其次，前開被告乙○○所親自排放之尿液，經初驗及
        複驗確認後，確呈甲基安非他命（施用第二級毒品後在
        體內之衍生物）陽性反應，有臺南縣衛生局九十三年十
        二月八日衛收字第○九三○○二八七三八號尿液檢驗成
        績書一紙在卷可佐，足證被告確有施用第二級毒品之犯
        行，至為顯然。
（二）、證據文書：臺灣臺南地方法院檢察署刑案資料查註紀錄
        表、臺灣高等法院被告全國前案紀錄表、臺灣臺南地方
        法院檢察署檢察官九十年度戒毒偵字第六二八號不起訴
        處分書、九十三年度毒偵字第四九五號起訴書、本院九
        十三年度訴字第二九○號刑事判決各一份，足以證明被
        告前於八十八年間因施用毒品案件，經本院以八十八年
        度毒聲字第三六五號裁定送觀察、勒戒後，認有繼續施
        用毒品之傾向，再以八十九年度毒聲字第五七號裁定強
        制戒治，於九十年十二月六日期滿，業經臺灣臺南地方
        法院檢察署檢察官於九十年十二月二十一日以九十年度
        戒毒偵字第六二八號不起訴處分確定；被告又於九十二
        年間因施用第一級毒品及第二級毒品案件，經臺灣臺南
        地方法院檢察署檢察官以九十三年度毒偵字第四九五號
        提起公訴，經本院於九十三年五月二十五日以九十三年
        度訴字第二九○號刑事判決分別判處有期徒刑八月及五
        月、應執行有期徒刑一年確定等情。
（三）、供述證據：被告乙○○於本院審理時，供述其自九十三
        年五月二十六日起至九十三年十一月八日下午九時許止
        ，在臺南縣七股鄉七股村六之二號住處，連續施用第二
        級毒品安非他命多次等語明確（見本院九十四年三月二
        十二日審理筆錄），經與前開補強證據互核均屬一致，
        足證其確有施用第二級毒品之犯意，彰彰甚明。
（三）、有罪之判斷：
    １、按證據之「證明力」由法院本於「確信」自由判斷，但
        不得違背「經驗法則」及「論理法則」，刑事訴訟法第
        一百五十五條第一項定有明文，是法院「判斷」證據之
        證明力時，須達於確信的程度，而所謂確信，則指該確
        信之【推論過程】符合經驗法則及論裡法則，也就是支
        持結論之【理由】，必須【有理由】，亦即有憑有據，
        又符合經驗所歸納之法則，可以排除例外之任何可能性
        ，而具有【說服力】，使他人可以【相信】該事實確實
        存在。本件被告自白證據之證明力，因為被告之尿液有
        毒品反應之事實，而依經驗法則，若無其他因素，只有
        施用毒品者，才會在尿液中檢出毒品反應，足以支持被
        告自白其施用的毒品之憑信性，此推論過程又無論理法
        則之誤謬存在，顯然已經排除其他可能性存在（此項推
        理認定之論證標準，與英美法陪審制下所採之【已無合
        理懷疑】之心證標準，殊途同歸。
    ２、被告自白施用毒品之證明力，又已有前開必要之證據補
        強佐證，依刑事訴訟法第一百五十六條第二項規定，本
        件被告自白證據，經核與事實吻合而屬可信，已達確信
        的程度，應堪採信，則被告自白施用第二級毒品等情，
        顯屬真實，從而，其自白有完全之證明力，至為灼然。
    ３、按煙毒檢驗之步驟主要分為「篩檢」與「確認」，煙毒
　　　　篩檢的試藥包括「ＴＯＸＩ－ＬＡＢ」、「ＴＤＸ」．
  　　　．．等，這些篩檢方法都可能有干擾因素，造成「假陽
    　　性反應」，亦即會有服用安非他命或嗎啡以外的藥，但
  　　　尿液中卻出現安非他命或嗎啡陽性反應的情形，亦即使
    　　除去人為因素外，這些篩檢方法仍有一些發生錯誤的情
      　形（包括假陽性和假陰性），但由於這些篩檢方法的錯
        誤百分率並非一固定值，而是在不同的條件下有不同的
        錯誤百分率，如以氣相層析質譜儀分析法做確認，則應
        不會有假陽性反應。亦即任何在初步篩檢中得到陽性反
        應者，應該以氣相層析質譜儀做最後確認，才算完成煙
        毒檢驗的工作，現行衛生局對於尿液安非他命或嗎啡檢
        驗之方法，有免疫學分析法及ＴＯＸＩ－ＬＡＢ等，這
        些方法均屬於篩檢檢驗，確有偽陽性反應之可能，此為
        本院職務上所已知之事項。
    ４、惟參諸免疫學分析法及ＴＯＸＩ－ＬＡＢ兩者，對安非
        他命及嗎啡均會有偽陽性之可能，且其正確性因受濃度
        、偽陽性及偽陰性之影響，故並非百分之百正確（國立
        台灣大學醫學院附設醫院八十七年十月八日（八七）校
        附醫秘字第二二０一二號函參照），另法務部調查局八
        十五年九月二十六日八五發技（一）字第八五一一四九
        五二號函亦認單以免疫分析法檢驗尿液，有可能因交叉
        反應，而對服用幾種其他非煙毒或甲基安非他命藥物者
        之尿液產生偽陽性之結果，然若搭配薄層分析法，應可
        摒除絕大部分之偽陽性問題。至於使用氣相層析質譜儀
        分析法確認，則可完全排除偽陽性之干擾，從而，被告
        自白施用第二級毒品之犯行，經核其所親自排放之尿液
        ，經初驗及複驗確認後，呈甲基安非他命（施用第二級
        毒品後在體內之衍生物）陽性反應相符，業如前述，益
        見其自白確有證明力，應無疑義。
    ５、按安非他命係由甲基安非他命或安非他命類藥物合成而
        製得，經注射進入人體後，會生成甲基安非他命或安非
        他命，因此施打安非他命後，由尿液檢驗結果即呈現安
        非他命、甲基安非他命陽性反應。是以，被告自白施打
        安非他命，而採尿化驗之結果呈現甲基安非他命之陽性
        反應，核屬科學上合理之現象，益徵被告之自白非虛。
        綜上各情相互以參，被告之自白經核與事實相符，堪可
        採信，本件事證明確，被告連續施用施用第二級毒品安
        非他命之犯行，洵堪認定。
三、論罪科刑：
（一）、查安非他命為第二級毒品，毒品危害防制條例第二條第
        二項第二款定有明文。核被告乙○○所為，係犯毒品危
        害防制條例第十條第二項之施用第二級毒品罪。被告非
        法持有第二級毒品安非他命之低度行為，已為其施用之
        高度行為所吸收，不另論罪。被告先後多次施用第二級
        毒品之犯行，時間緊接，方法相同，所犯係構成要件相
        同之罪名，顯係基於概括犯意反覆為之，應依刑法第五
        十六條連續犯規定論以一罪，並加重其刑。
（二）、爰審酌被告乙○○有煙毒前科，有上開被告全國前案紀
        錄表可憑，素行不佳，且曾因施用毒品案件，經觀察勒
        戒及強制戒治，於戒治期滿後，邀獲寬典，經檢察官為
        不起訴處分，猶不思悔改，復再度施用毒品，顯然意志
        不堅，缺乏禁絕毒害之決心，耽溺於毒品而不能自拔，
        其施用毒品足以導致精神障礙、性格異常，甚至造成生
        命危險，戕害一己之身體健康，惟屬自殘性犯罪，對社
        會危害尚小，且犯罪後坦承犯行，態度良好等一切情狀
        ，量處如主文所示之刑，並諭知如易科罰金以參佰元折
        算一日之標準，以資懲儆。
據上論斷，應依刑事訴訟法第二百七十三條之一第一項、第二百
九十九條第一項前段，毒品危害防制條例第十條第二項，刑法第
十一條前段、第五十六條、第四十一條第一項前段，罰金罰鍰提
高標準條例第二條，判決如主文。
本案經檢察官甲○○到庭執行職務
中　　華　　民　　國　　94　　年　　3　　月　　31 　　日
                        臺灣臺南地方法院刑事第十二庭
　　　　　　　                  法　官　黃翰義
以上正本證明與原本無異。
如不服本判決，應於判決送達後10日內，向本院提出上訴狀。
　　　　　　　　　　　　　　  　書記官　林憶梅
中　　華　　民　　國　　94　　年　　3　　月　　31　 　日
附錄本案論罪科刑法條全文：
毒品危害防制條例第10條
施用第 1 級毒品者，處六月以上五年以下有期徒刑。
施用第 2 級毒品者，處三年以下有期徒刑。
